臺灣臺北地方法院民事判決　　　　　　 93年度重訴字第618號
原　　　告　丁○○
　　　　　　庚○○
共　　　同
訴訟代理人　何乃隆律師
複代理　人　蘇豐展律師
被　　　告　辛○○
　　　　　　　　　　　之一
被　　　告　統聯汽車客運股份有限公司
法定代理人　丙○○
訴訟代理人　戊○○
　　　　　　乙○○
　　　　　　己○○
上列當事人間侵權行為損害賠償事件，由本院交通法庭移送前來
，本院於民國九十四年二月二十一日言詞辯論終結，判決如下：
    主  文
被告應連帶給付原告丁○○新台幣貳佰零捌萬零貳佰伍拾元，
及自民國九十三年三月九日起至清償日止，按年息百分之五計算
之利息。
被告應連帶給付原告庚○○新台幣貳佰零陸萬仟零玖拾壹元，
及自民國九十三年三月九日起至清償日止，按年息百分之五計算
之利息。
原告其餘之訴駁回。
訴訟費用由被告負擔十分之七，餘由原告負擔。
    事  實
甲、原告方面：
一、聲明：
　(一)被告應連帶給付原告丁○○新台幣（下同）三百三十七萬八
    千九百三十四元及自起訴狀繕本送達翌日即民國九十三年三
    月九日起至清償日止按年息百分之五計算之利息。
　(二)被告應連帶給付原告庚○○三百三十五萬四千四百十六元及
    自起訴狀繕本送達翌日起至清償日止按年息百分之五計算之利
    息。
二、陳述：
　(一)被告辛○○受僱於被告統汽車客運股份有限公司（下稱統聯
  　公司），擔任大客車司機，於九十二年六月二十八日下午三
    時十五分許，駕駛車號FE1266號營業大客沿台北市文山區○○○路第三車道南往北行駛，途經羅斯福咯六段四三七號前
    ，以時速五十六公里之速度超行駛，且疏未注意，適有甲○○（原告撤回起訴）騎乘車號BKD1758號重機車載原告二人
    之女兒李介菁同向行駛在其車右前方，於行經該機車左側時
    未與讓機車保持安全車距，而甲○○於發現辛○○之大客車
    行至其所騎乘之機車左側時，未注意與該大客車保持安全車
    距或採取其他必要安全措施，兩車因而發生擦撞，致李介菁
    倒地遭辛○○駕駛之大客車碾壓，經送醫急救仍因傷重不治
    死亡。為此依民法第一百八十八條、第一百八十四條第一項
    、第一百九十二條第一項、第二項、第一百九十五條第一項
    規定，請求被告連帶賠償(一)原告丁○○支付李介菁喪葬費十
    三萬九千三百元、(二)原告丁○○扶養費六十八萬九千六百三
    十四元六十八萬九千六百三十四元、(三)原告庚○○扶養費八
    十萬四千四百十六元、(四)原告丁○○精神慰撫金四百萬元、
    (五)原告庚○○精神慰撫金四百萬元，並按法定利率計算之遲
    延利息。
參、證據：提出系爭交通事故肇事初步分析研判表影本、道路交
    通事故現場圖影本、交通事故現場照片、台北市車輛行車事
    定委員會鑑定意見書影本及喪葬費收據等件為證。
乙、被告方面：
    被告辛○○未於言詞辯論期日到場，亦未提出準備書狀作何
    聲明或陳述。被告統聯公司之聲明和陳述如次：
一、聲明：原告之駁回。
二、陳述：被告統聯公司對被告辛○○已盡指揮監督責任，原告
    二人請求精神慰撫金各四百萬元，顯然過高，實務上約為四
    十萬至七十萬元，被告辛○○仍在公司任職，每月四萬元，
    他是家中唯一經濟來源，所以經濟狀並不好。
    理  由
一、本件被告辛○○未於言詞辯論期日到場，核無民事訴訟法第
    三百八十六條各款所列情形，爰依原告之聲請，由其一造辯
    論而為判決。又原告原對同案被告甲○○起訴請求賠償，惟
    訴訟進行中，雙方達成和解，甲○○賠償原告一百五十萬元
    ，並撤回起訴，符合民事訴訟法第二百六十二條第一項訴之
    撤回規定。原告另將被告甲○○對系爭事故具有十分之三過
    失，重新計算而減縮請求金額如本件訴之聲明所示，亦符合
    民事訴訟法第二百五十五條第一項第三款訴准予變更例外規
    定。
二、原告主張被告統聯公司受僱人即被告辛○○駕駛營業大客車
    未按交通法規，超速行駛，與同案被告甲○○具共同過失致
    原告之女李介菁遭辛○○大客車碾壓死亡之事實，已據原告
    提出喪葬費收據為證，並引用系爭交通事故肇事初步分析研
    判表影本、道路交通事故現場圖影本、交通事故現場照片為
    證，系爭車禍經台北市車輛行車事定委員會鑑定肇事分析為
    「辛○○駕駛營大客車與甲○○騎乘普通重機車行經肇事處
    時，可能因雙方未能保持行車安全間隔致相擦撞而肇事」、
    鑑定意見為「一辛○○駕駛FE-266營大客車，涉嫌未保持行
    車安全間隔、超速行（依行車速率器判讀56公里／小時）（
    肇事原因）。二甲○○騎乘BKD-758普通重機車，涉嫌未保
    持行車安全間隔（肇事原因）。」等語，有該會鑑定意見書
    影本可證（見原證十八），被告辛○○亦因業務過失致死罪
    ，經法院判處有期徒刑六月，同案被告甲○○判處有期徒刑
    四月，有臺灣高等法院九十三年交上訴字第七０號刑事判決
    書可證（見原證十四），雖上開刑事判決未採取本院九十二
    年度交訴第一二九號刑事判決以被告辛○○係以五十六公里
    超過法令五十公里時速限制規定之認定，而撤銷本院交通法
    庭刑事判決，但仍以辛○○於肇事當日，未採行兩車併行間
    隔必要安全措施，未注意在同向右前方第四車道之甲○○所
    駕機車而發生擦撞致生本件車禍，而與甲○○對李介菁死亡
    具有共同過失之情節仍認定具有業務過失在案（原告已對上
    開判決提起第三審上訴），是故被告辛○○對系爭車禍發生
    仍未保持安全間隔，違反營業駕駛員之注意義務，具有過失
    甚明，原告主張之事實應可採信。
三、按因故意或過失不法侵害他人權利者，應負損害賠償責任；
    又不法侵害他人致死者，對於支出殯葬費之人，應負損害賠
    償責任；被害人對於第三人負有法定扶養義務者，加害人對
    於該第三人亦應負損害賠償責任；再不法侵害他人之身體者
    ，被害人非財產上之損害，亦得請求賠之金額，民法第一百
    八十四條第一項前段、第一百九十二條第一項、第二項、第
    一百九十五條第一項定有明文。被告辛○○之駕車欠缺注意
    ，具有過失，且致原告之女李介菁死亡，與該行為具有因果
    關係，亦有不法性，被告辛○○按上開規定，即應負賠償責
    任。
四、次按受僱人因執行職務，不法侵害他人之權利者，僱用人與
    行為連帶負損害賠償責任，但選任受僱人及監督其職務之執
    行，已盡相當之注意或縱加以相當之注意而不免發生損害者
    ，僱用人不負賠償責任，民法第一百八十八條第一項著有規
    定。原告主張被告辛○○為被告統聯公司受僱人，辛○○於
    上開時地，為公司務載乘客戶係執行業務而發生系爭車禍，
    ，並不爭執。被告統聯公司雖辯稱：對辛○○之選任監督已
    盡注意義務等情；然系爭事故係在下午三時十五分許，路況
    良好，為日間自然光線，無不能注意情事，在一般情況下，
    一般不至於未注意併行車之存在，況辛○○所駕係大客車，
    更應注意車前與兩旁狀況，隨時採取安全注意，而被告統聯
    公司就選任監督盡相當注意未提出合理之證明，依上開規定
    ，被告統聯公司仍應與被告辛○○對原告二人負連帶賠償責
    任。茲就原告請求賠償範圍分述如下：
（一）被告丁○○部分
　　　１喪葬費：原告丁○○原請求賠償十三萬九千三百元，扣
  　　　除應由甲○○應負擔之十分之三過失，請被告連帶給付
　　　　九萬七千五百十元，業據其提出喪葬費及殯儀公司收據
  　　　（見原證一、十一、十九、二十）為證。
　　　２扶養費：原告丁○○原請求給付六十八萬九千六百三十
  　　　四元，扣除甲○○應負擔之十分之三過失，請求被告連
　  　　帶給付四十八萬二千七百四十三元。經查，原告丁○○
　  　　四十三年十一月二十七日出生，依九十一年台灣地區簡
　  　　易生命表，於李介菁九十三年七月一日大學畢業時為四
　　　　十九歲，後之餘命有三一點０六年，依每年所得稅撫養
  　　　親屬寬減額七萬四千元之一半，即三萬七千元，按霍扶
      　曼計算為六十八萬九千六百三十四元，再因被害人李介
        菁係搭乘同案被告甲○○機車而發生系爭車禍死亡，甲○○未保按安全距離致生車禍，亦與有過失，李介菁搭
        乘甲○○機車，亦應承擔其過失，原告按十分之三比例
        ，請求給付四十八萬二千七百四十三元，應屬有據。
  　　３慰撫金：原告丁○○請求四百萬元。惟查，被告丁○○
    　　家中唯一女兒李介菁因此車禍死亡，家中尚有父、母，
      　妻庚○○等人，有其提出
        畢業，現擔任汎德廣告印刷有限公司董事，有其提出之
        畢業證書影本與經濟部公司執照可證，而被告辛○○為
        國小畢業，以駕駛為業，衡量原告丁○○與被告辛○○
        教育程度、職業及身分，認此部分應賠償一百五十萬元
        為適當。
  　  ４以上合計二百零八萬零二百五十三元（97,510+482,743
　      +1.500.000=2,080,253)
（二）被告庚○○部分
　　１扶養費：原告庚○○原請求賠償扶養費八十萬四千四百十
  　　六元，扣除甲○○應負擔之十分之三過失，請求被告連帶
    　給賠償五十六萬三千零九十一元。查原告庚○○四十九年
      十二月十五日出生，依九十一年台灣地區簡易生命表，在
      李介菁於九十三年七月一日大學畢業時為四十三歲，其後
　　　之餘命有四０點三年，依每年所得稅撫養親屬寬減額七萬
　　　四千元之一半，即三萬七千元，按霍扶曼計算為八十萬四
　　　千四百十六元，再因被害人李介菁係搭乘同案被告甲○○
  　　機車而發生系爭車禍死亡，甲○○未保按安全距離致生車
　    禍，亦與有過失，應承擔甲○○十分之三過失，請求五十
      六萬三千零九十一元，應屬有據。
  　２慰撫金：原告庚○○請求四百萬元，惟衡量被害人李介菁
　　　為庚○○獨生女兒，李介菁因此車禍死亡，庚○○因此受
  　　有精神不安病症，情緒起伏，並過度擔心，有失眠、頭痛
    　等病情，有其提出之診斷證明書可證（見原證九）。衡量
　　　被告辛○○之過失程度，雙方之身分、地位等，認以賠償
  　　一百五十萬元為適當。
  　３以上合計二百零六萬三千零九十一元（563,091+
  　　1,500,000=2,063,091）。
四、綜上所述，原告主張被告統聯公司受僱人即被告辛○○，因
    駕駛公司營業大客車疏於注意，而致原告二人之女兒李介菁
    死亡被告應負連帶賠償責任，應為可取。從而，原告本於民
    法第一百八十八條、第一百八十四條第一項前段、第一百九
    十二條第一項、第二項、第一百九十五條第一項規定，請求
    被告連帶給付原告丁○○二百零八萬零二百五十三元、原告
    庚○○二百零六萬三千零九十一元，及均自起訴狀繕本送達
    翌日即九十三年三月九日起至清償日止，按年息百分之五計
    算之利息，為有理由，應予准許。逾此範圍，為無理由，不
    應准許。
五、結論：本件原告之訴為一部有理由、一部無理由，依民事訴
    訟法第三百八十五條第一項前段、第七十九條，判決如主文
    。
中　　華　　民　　國　　94　　年　　3　 　月　　15　　日
                  民事第三庭    法　官　李維心
以上正本係照原本作成
如對本判決上訴，須於判決送達後20日內向本院提出上訴狀
中　　華　　民　　國　　94　　年　　3　 　月　　15　　日
                    　　　　　　書記官　林梅珍
